臺灣彰化地方法院刑事判決
110年度交易字第656號
公  訴  人  臺灣彰化地方檢察署檢察官
被      告  許名宗



上列被告因過失傷害案件，經檢察官提起公訴（110年度偵字第5
379號），本院判決如下：
    主    文
許名宗汽車駕駛人，無駕駛執照駕車而犯過失傷害罪，處有期徒
刑參月，如易科罰金，以新臺幣壹仟元折算壹日。
    犯罪事實
一、許名宗於民國109年11月24日晚間10時2分許，無駕駛執照而
    騎乘車牌號碼000-000號普通重型機車，沿彰化縣芬園鄉大
    彰路1段由北往南方向行駛，行至該路段222巷口前之無號誌
    交岔路口，欲左轉彎進入大彰路1段222巷時，本應注意分向
    限制線，用以劃分路面成雙向車道，禁止車輛跨越行駛；左
    轉彎時，應距交岔路口30公尺前先顯示車輛前後之左邊方向
    燈光，行至交岔路口中心處左轉，並不得占用來車道搶先左
    轉，而依當時天候晴、夜間有照明、柏油路面乾燥、無缺陷
    、無障礙物、視距良好，並無不能注意之情事，竟疏未注意
    及此，不當跨越分向限制線提前左轉彎，且未顯示方向燈警
    示後方車輛，適有許文夏騎乘車牌號碼000-0000號普通重型
    機車同路段同向行駛在許名宗後方，亦疏未注意行經交岔路
    口不得超車，即由許名宗左側不當超車，許名宗所騎乘之機
    車遂與許文夏所騎乘之機車發生碰撞，許文夏因而人車倒地
    ，受有胸部及左肩挫傷、兩膝及左手擦傷之傷害。許名宗於
    肇事後，留在現場等候員警到場處理，嗣於有偵查權限之員
    警知悉其為犯罪嫌疑人前，向現場處理道路交通事故之員警
    坦承肇事，自首而接受裁判。
二、案經許文夏訴由彰化縣警察局彰化分局報告臺灣彰化地方檢
    察署檢察官偵查起訴。
    理    由
壹、證據能力部分：　　
    按被告以外之人於審判外之陳述，雖不符刑事訴訟法第159
    條之1至之4等4條之規定，而經當事人於審判程序同意作為
    證據，法院審酌該言詞陳述或書面陳述作成時之情況，認為
    適當者，亦得為證據；當事人、代理人或辯護人於法院調查
    證據時，知有刑事訴訟法第159條第1項不得為證據之情形，
    而未於言詞辯論終結前聲明異議者，視為有前項之同意，同
    法第159條之5定有明文。核其立法意旨，在於傳聞證據未經
    當事人之反對詰問予以核實，原則上先予排除。惟若當事人
    已放棄反對詰問權，於審判程序中表明同意該等傳聞證據可
    作為證據；或於言詞辯論終結前未聲明異議，基於尊重當事
    人對傳聞證據之處分權，暨證據資料愈豐富，愈有助於真實
    發見之理念，且強化言詞辯論主義，使訴訟程序得以順暢進
    行，上開傳聞證據亦均具有證據能力。查本案當事人就以下
    本案採為判決基礎之審判外陳述（含書面），均未曾於言詞
    辯論終結前，爭執該等證據之證據能力或聲明異議，本院審
    酌上開陳述（含書面）作成時之情況，並無違法取證之瑕疵
    ，認以之作為證據為適當，均有證據能力。
貳、實體部分：　　
一、訊據被告固坦承於上開時間，騎乘車牌號碼000-000號普通
    重型機車，行至前揭交岔路口，左轉彎時未顯示方向燈，且
    跨越分向限制線提前左轉彎，並與告訴人許文夏騎乘之機車
    發生交通事故等情，惟矢口否認有何過失傷害犯行，辯稱：
    是對方逆向有過失，我是被撞的人，我不承認我有過失（見
    本院卷第50、61頁）云云。惟查：
　㈠被告於上開時間，無駕駛執照而騎乘車牌號碼000-000號普通
    重型機車，行經前揭交岔路口，欲左轉彎進入大彰路1段222
    巷時，有跨越分向限制線提前左轉彎，且未顯示方向燈警示
    後方車輛，並與告訴人騎乘之車牌號碼000-0000號普通重型
    機車發生交通事故，告訴人因此受有胸部及左肩挫傷、兩膝
    及左手擦傷之傷害等情，業據被告於本院審理中坦承不諱，
    核與證人即告訴人許文夏於警詢及偵查中（見偵卷第13至16
    、109頁）所證述之情節相符，並有道路交通事故現場圖、
    道路交通事故調查報告表㈠、㈡-1、彰化縣○○○○○○○道路○○○○○
    ○○○○○○號查詢機車駕駛人、彰化基督教醫療財團法人員林基
    督教醫院診斷書各1份、現場及車損照片14張、行車紀錄器
    擷圖2張、彰化縣警察局道路交通事故談話紀錄表、車輛詳
    細資料報表各2紙等件（見偵卷第17、21至47、63、71頁、
    本院卷第43頁）在卷可憑，復經本院於審理中當庭勘驗被告
    之行車紀錄器錄影畫面，製有勘驗筆錄（見本院卷第61至62
    頁）為憑，此部分之事實足堪認定。
  ㈡按左轉彎時，應先顯示車輛前後之左邊方向燈光，或由駕駛
    人表示左臂平伸，手掌向下之手勢；汽車行駛至交岔路口左
    轉彎時，應距交岔路口30公尺前顯示方向燈或手勢，換入內
    側車道或左轉車道，行至交岔路口中心處左轉，並不得占用
    來車道搶先左轉，道路交通安全規則第91條第1項第2款、第
    102條第1項第5款分別訂有明文。又按分向限制線，用以劃
    分路面成雙向車道，禁止車輛跨越行駛，並不得迴轉，道路
    交通標誌標線號誌設置規則第165條第1項亦有明文。觀之被
    告為前開駕駛行為時已年滿42歲，是被告應具有前揭注意能
    力，至屬甚明，被告騎乘前開機車，沿彰化縣芬園鄉大彰路
    1段由北往南方向行駛，行至該路段222巷口前，欲左轉彎進
    入大彰路1段222巷時，本應注意分向限制線，用以劃分路面
    成雙向車道，禁止車輛跨越行駛；左轉彎時，應距交岔路口
    30公尺前先顯示車輛前後之左邊方向燈光，行至交岔路口中
    心處左轉，並不得占用來車道搶先左轉，而依當時天候晴、
    夜間有照明、柏油路面乾燥、無缺陷、無障礙物、視距良好
    ，並無不能注意之情事，此有上開道路交通事故調查報告表
    ㈠、㈡-1等件在卷足按，被告竟疏未注意及此，不當跨越分向
    限制線提前左轉彎，且未顯示方向燈警示後方車輛，致同路
    段同向行駛在被告後方而欲超車之告訴人所騎乘之機車與被
    告所騎乘之機車發生碰撞，告訴人因而人、車倒地，並受有
    上揭傷害，被告駕駛行為顯有過失，此觀本案車禍經送請交
    通部公路總局臺中區監理所彰化縣區車輛行車事故鑑定會鑑
    定意見結果，亦認被告駕駛普通重型機車，夜晚行至無號誌
    交岔路口，不當跨越分向限制線提前左轉彎，且未顯示方向
    燈警示後方車輛致生事故，為肇事次因，此有交通部公路總
    局臺中區監理所彰化縣區車輛行車事故鑑定會之彰化縣區00
    00000案鑑定意見書在卷可參，益見被告就本件車禍確有過
    失。又果非被告上開過失行為，則告訴人當不致發生上揭傷
    害結果，足徵被告之過失行為與告訴人上揭傷害之結果間，
    具有相當因果關係，應堪認定。
  ㈢被告雖執前詞置辯，惟按刑法上之過失，係指行為人雖非故
    意，但按其情節應注意，並能注意，而不注意者而言，至於
    被害人是否與有過失，充其量僅為被告刑事量刑事由或民事
    訴訟程序中就其應負之民事損害賠償責任得主張之抗辯事由
    ，仍無從免除被告依交通安全法令所應承擔之注意義務，且
    刑法上過失傷害罪係在處罰行為人因個人之過失而致他人受
    傷之行為，只以加害人之過失行為致被害人發生受傷之結果
    即為已足，縱使被害人就車禍事故之發生亦有過失，仍無解
    於被告應負之過失傷害刑事責任之成立。次按行經設有彎道
    、陡坡、狹橋、隧道、交岔路口標誌之路段或鐵路平交道、
    道路施工地段，不得超車，道路交通安全規則第101條第1項
    第1款定有明文。告訴人騎乘前開機車，行經上開交岔路口
    時，貿然超車，致其所騎乘之機車與同向行駛在前左轉彎之
    被告機車發生碰撞，告訴人就本案交通事故之發生，亦有過
    失，此觀上開車輛行車事故鑑定會鑑定意見結果，亦認告訴
    人駕駛普通重型機車，夜晚行經無號誌交岔路口不當超車，
    撞及同向前行左轉彎機車，為肇事主因，益見告訴人就本件
    車禍與有過失，惟依前揭說明，告訴人縱有過失，亦僅涉及
    刑事量刑輕重及民事損害賠償事件得否減免賠償金額問題，
    並不因此影響被告本件過失責任有無之認定，被告尚不能據
    此主張解免其過失責任。
  ㈣綜上所述，被告所辯，洵屬卸責之詞，不足採信。本案事證
    明確，被告之犯行堪以認定，應予依法論科。
二、論罪科刑：
  ㈠按汽車駕駛人，無駕駛執照駕車、酒醉駕車、吸食毒品或迷
    幻藥駕車、行駛人行道或行經行人穿越道不依規定讓行人優
    先通行，因而致人受傷或死亡，依法應負刑事責任者，加重
    其刑至2分之1，道路交通管理處罰條例第86條第1項定有明
    文。次按刑法總則之加重，係概括性之規定，所有罪名均一
    體適用；刑法分則之加重，係就犯罪類型變更之個別犯罪行
    為予以加重，成為另一獨立之罪名。道路交通管理處罰條例
    第86條第1項關於汽車駕駛人，行經行人穿越道不依規定讓
    行人優先通行，因而致人受傷或死亡，依法應負刑事責任者
    ，加重其刑至2分之1之規定，係就修正前刑法第276條第1項
    之過失致人於死罪、同條第2項之業務過失致人於死罪，修
    正前同法第284條第1項之過失傷害（及致重傷）罪、同條第
    2項之業務過失傷害（及致重傷）罪之基本犯罪類型，對於
    加害人為汽車駕駛人，於從事駕駛汽車之特定行為時，於行
    經行人穿越道之特定地點，不依規定讓行人優先通行，因而
    致人受傷或死亡之特殊行為要件予以加重處罰，已就上述修
    正前刑法第276條第1、2項，修正前同法第284條第1、2項各
    罪犯罪類型變更之個別犯罪行為予以加重，而成另一獨立之
    罪名，自屬刑法分則加重之性質（最高法院99年度台非字第
    198號判決意旨參照）。則道路交通管理處罰條例第86條第1
    項中「無駕駛執照駕車」、「酒醉駕車」、「吸食毒品或迷
    幻藥駕車」、「行駛人行道」既與「行經行人穿越道不依規
    定讓行人優先通行」均屬就刑法第276條及同法第284條各罪
    犯罪具特殊要件時予以加重處罰之規定，乃就犯罪類型變更
    之個別犯罪行為予以加重，自屬刑法分則加重之性質而成為
    另一獨立之罪名。
  ㈡查被告為本案駕車行為時，並未考領有合格機車駕駛執照屬
    無駕駛執照，業據被告於警詢及本院準備程序、審理時自承
    在卷（見偵卷第11頁、本院卷第49、63頁），並有證號查詢
    機車駕駛人、彰化縣警察局舉發違反道路交通管理事件通知
    單、道路交通事故調查報告表㈡各1紙（見本院卷第43頁、偵
    卷第21、27頁）附卷可稽，被告自屬無照駕駛，且因駕車過
    失致人受傷，依法應負刑事責任。是核被告所為，係犯道路
    交通管理處罰條例第86條第1項、刑法第284條前段之汽車駕
    駛人，無駕駛執照駕車而犯過失傷害罪。起訴書認被告僅係
    犯刑法第284條前段之過失傷害罪，容有未洽，然因起訴之
    基本社會事實要屬同一，且本院已當庭告知被告相關罪名（
    見本院卷第49、62頁），俾便其行使訴訟上防禦權，爰依刑
    事訴訟法第300條規定變更起訴法條。準此，被告所為自應
    依道路交通管理處罰條例第86條第1項之規定，加重其刑；
    又被告肇事後，留在現場等候員警到場處理，嗣於有偵查犯
    罪權限之員警知悉其為犯罪嫌疑人前，向現場處理道路交通
    事故之員警坦承肇事一情，有彰化縣警察局道路交通事故肇
    事人自首情形紀錄表1紙（見偵卷第55頁）在卷可憑，是被
    告對未發覺之犯罪自首而接受裁判，爰依刑法第62條前段之
    規定，減輕其刑，並依法先加後減之。
　㈢爰審酌被告騎乘機車不當跨越分向限制線提前左轉彎，且未
    顯示方向燈警示後方車輛，肇生本案道路交通事故，導致告
    訴人受有如事實欄所示之傷害，行為實屬不該；兼衡被告犯
    後雖坦承本案客觀事實，惟否認有過失傷害犯行，且未與告
    訴人成立調解，未見其展現真誠悔意，就其犯後態度難為有
    利之認定；復考量告訴人所受傷害輕重、本案所生損害之程
    度，被告於本案之過失情節，暨其於本院審理時自陳國中肄
    業之智識程度，未婚無子女，現從事資源回收賺取生活費、
    需扶養父親（見本院卷第65頁）等家庭經濟、生活狀況等一
    切情狀，量處如主文所示之刑，並諭知易科罰金之折算標準
    。
據上論斷，應依刑事訴訟法第299條第1項前段、第300條，判決
如主文。
本案經檢察官林芬芳提起公訴，檢察官林佳裕到庭執行職務。
中　　華　　民　　國　　111 　年　　3 　　月　　22　　日
                  刑事第一庭    法  官  黃麗玲
以上正本證明與原本無異。
如不服本判決應於收受判決後20日內向本院提出上訴書狀，並應
敘述具體理由。其未敘述上訴理由者，應於上訴期間屆滿後20日
內向本院補提理由書( 均須按他造當事人之人數附繕本) 「切勿
逕送上級法院」。
告訴人或被害人對於判決如有不服具備理由請求檢察官上訴者，
其上訴期間之計算係以檢察官收受判決正本之日期為準。
中　　華　　民　　國　　111 　年　　3 　　月　　22　　日
                                書記官  黃當易
附錄論罪科刑法條：
道路交通管理處罰條例第86條第1項
汽車駕駛人，無駕駛執照駕車、酒醉駕車、吸食毒品或迷幻藥駕
車、行駛人行道或行經行人穿越道不依規定讓行人優先通行，因
而致人受傷或死亡，依法應負刑事責任者，加重其刑至二分之一
。
中華民國刑法第284條
因過失傷害人者，處1年以下有期徒刑、拘役或10萬元以下罰金
；致重傷者，處3年以下有期徒刑、拘役或30萬元以下罰金。